臺灣雲林地方法院刑事判決
110年度易字第621號
公  訴  人  臺灣雲林地方檢察署檢察官
被      告  鄭登耀


                    居桃園市○○區○○○路00號四樓（限                         住居處所）
上列被告因詐欺案件，經檢察官提起公訴（110年度偵續緝字第1
、2號），被告於準備程序時就被訴事實為有罪之陳述，本院合
議庭裁定由受命法官獨任依簡式審判程序審理，判決如下：
    主  文
鄭登耀犯詐欺取財罪，處有期徒刑壹年陸月。未扣案之犯罪所得
新臺幣貳佰伍拾肆萬陸仟壹佰壹拾柒元沒收，如全部或一部不能
沒收或不宜執行沒收時，追徵其價額。
    事  實
一、鄭登耀為「皇宜工程行」負責人，自民國104年4月間即有票
    信不良、資金窘迫之情事，已難自銀行貸得款項周轉，改向
    民間友人徐源旭、曾惠珍乃至地下錢莊調借款項，然而猶有
    不足之處。鄭登耀明知自己已陷入無資力之狀態，為急切現
    金周轉，竟意圖為自己不法之所有，而基於無繳納全部貨款
    之詐欺取財犯意，亟思透過取得鋼筋緊急變賣求現而周轉他
    用，先於105年2月17日，與「嘉一鋼鐵工業股份有限公司(
    下稱嘉一公司)」簽訂買賣合約書，以每公斤新臺幣(下同)1
    1.7元之價格，訂購竹節鋼筋9萬7000公斤，於支付定金35萬
    元後取得上開鋼筋，而留有餘款83萬6731元尚未完納；復於
    同年月26日，再以每公斤11.6元之價格向嘉一公司追加訂購
    竹節鋼筋20萬公斤，於分次支付定金75萬元後取得鋼筋，而
    留有餘款170萬9386元尚未完納。鄭登耀因對嘉一公司佯稱
    所購鋼筋係用於工程，然為掩飾犯行，故請嘉一公司將所訂
    購之鋼鐵載運至皇宜工程行而非工程場址所在，待鄭登耀陸
    續自嘉一公司取得鋼筋後，旋即轉賣變現(第1筆變現款項之
    部分，用於追加訂購鋼筋之定金)，而明顯無力就所餘貨款2
    54萬6117元予以給付，經嘉一公司多次催討，鄭登耀遂承前
    詐欺犯意，於同年5月13日分別開立3張本票(分別為到期日1
    05年5月20日面額50萬元、到期日105年6月5日面額100萬元
    、到期日105年6月20日面額104萬6200元)以敷衍嘉一公司，
    然即便有世海營造工程股份有限公司於105年5月20日撥付工
    程款予鄭登耀，鄭登耀仍均藉故拖延或置之不理，嘉一公司
    始知受騙。
二、案經嘉一公司告訴及雲林縣警察局斗六分局報告臺灣雲林地
    方檢察署檢察官偵查起訴。
    理  由
一、被告鄭登耀所犯為死刑、無期徒刑或最輕本刑為3年以上有
    期徒刑以外之罪，於本院準備程序進行中，被告就被訴事實
    為有罪之陳述，經告知簡式審判程序之旨，並聽取公訴人、
    被告之意見後，由本院合議庭依刑事訴訟法第273條之1第1
    項規定，裁定由受命法官一人獨任進行簡式審判程序，是本
    案之證據調查，依刑事訴訟法第273條之2規定，不受同法第
    159條第1項、第161條之2、第161條之3、第163條之1及第16
    4條至第170條規定之限制，合先敘明。
二、上揭犯罪事實，業據被告於本院坦白承認，核與證人即告訴
    代理人歐士豪於偵查中所指證情節相符。復有嘉一公司之公
    司登記資料、皇宜工程行之商業登記基本資料、105年2月4
    日嘉一公司請款單、地磅紀錄單(被告鄭登耀即皇宜工程行
    ，向嘉一公司訂購980公斤〈每公斤12.2元〉）、105年2月17
    日之買賣契約書、買賣明細表、105年2月26日之買賣契約書
    、買賣明細表、嘉一公司出貨之地磅紀錄單、嘉一公司請款
    單(分別為83萬6731元、170萬9386元)、被告鄭登耀於105年
    5月13日開立面額分別為50萬元(105年5月20日到期)、100萬
    元(105年6月5日到期)及104萬6200元(105年6月20日到期)之
    本票3紙影本、被告之票據信用資訊、台灣票據交換所雲林
    縣分所106年4月19日台票雲掛字第1060000017號函、財政部
    中區國稅局雲林分局106年7月10日中區國稅雲林服務字第10
    61306439號函暨所附105年度綜合所得稅各類所得資料清單(
    查調日期:106年7月10日)、世海營造工程股份有限公司106
    年8月17日106世海鋼字第1號函、勞動部勞工保險局106年7
    月14日保費資字第10660203760號函等在卷可查，足見被告
    之任意性自白與事實相符而可採。本案事證明確，被告犯行
    堪以認定，應予依法論科。
三、論罪科刑：
  ㈠核被告所為，係犯刑法第339條第1項之詐欺取財罪。被告就
    告訴代理人歐士豪代理之嘉一公司，係起因於同一詐欺之包
    括計畫，在短時間內陸續詐取二次竹節鋼筋，為接續犯，應
    論以包括一罪。
  ㈡爰以行為人之責任為基礎，審酌被告不思正當取得錢財，竟
    心生不軌，而為本案之詐欺犯行，犯案後告訴公司求償無門
    ，所生危害非輕，復考量告訴公司所受金錢損失程度高達近
    260萬元、迄今尚未和解或賠償告訴人，暨被告於本院訊問
    時坦承詐欺犯行之犯後態度，自述高職畢業之智識程度，目
    前的工作為送貨員，月薪約3萬8千元到4萬2千元，已離婚，
    現有同居人，與同居女友及2歲半之小孩同住等一切情狀，
    量處有期徒刑1年6月。
四、沒收：
    按犯罪所得，屬於犯罪行為人者，沒收之；於全部或一部不
    能沒收或不宜執行沒收時，追徵其價額，刑法第38條之1第1
    項前段、第3項分別定有明文。查本件未扣案之詐得竹節鋼
    筋換算金額共254萬6117元，為本案被告犯行所獲之犯罪所
    得，迄未實際合法發還被害人，又無過苛調節條款之情形，
    依刑法第38條之1第1項前段、第3項規定，於本案犯行項下
    宣告沒收，且於全部或一部不能沒收或不宜執行沒收時，追
    徵其價額。
據上論斷，依刑事訴訟法第273條之1第1項、第299條第1項前段
，刑法第339條第1項、第38條之1第1項前段、第3項，判決如主
文。
本案經檢察官李文潔提起公訴，檢察官施家榮到庭執行職務。
中　　華　　民　　國　　110 　年　　12　　月　　9 　　日
                  刑事第一庭  法  官  張文俊
以上正本證明與原本無異。
如不服本判決應於收受判決後20日內向本院提出上訴書狀，並應
敘述具體理由；其未敘述上訴理由者，應於上訴期間屆滿後20 
日內向本院補提理由書（均須按他造當事人之人數附繕本）。「
切勿逕送上級法院」。告訴人或被害人如對於本判決不服者，應
具備理由請求檢察官上訴，其上訴期間之計算係以檢察官收受判
決正本之日期為準。
                              書記官  黃佑怡
中　　華　　民　　國　　110 　年　　12 　　月　　9　　日
附錄本案論罪科刑法條：
中華民國刑法第339條
意圖為自己或第三人不法之所有，以詐術使人將本人或第三人之
物交付者，處五年以下有期徒刑、拘役或科或併科五十萬元以下
罰金。
以前項方法得財產上不法之利益或使第三人得之者，亦同。